【裁判字號】    99,家抗,150
【裁判日期】    991216
【裁判案由】    假扣押
【裁判全文】
臺灣高等法院民事裁定                 99年度家抗字第150號
抗  告  人  王毓榮
上列抗告人因與相對人曾月雪間假扣押事件，對於中華民國99年
8月31日臺灣士林地方法院99年度家全字第48 號裁定，提起抗告
，本院裁定如下：
    主  文
抗告駁回。
抗告費用由抗告人負擔。
    理  由
一抗告人聲明請求廢棄原裁定，駁回相對人在原法院之聲請。主
  張抗告理由略以：(一)相對人執同一理由，於民國（下同）99年
  5月20日聲請臺灣台北地方法院以99年度家全字第54 號裁定，
  准相對人供擔保新台幣（下同）100 萬元後，得就伊之財產於
  1,000 萬元範圍內為假扣押，但相對人認為擔保金額過高，未
  於30日內聲請執行，而於99年7月9日再聲請臺灣台北地方法院
  以99年度家全字第65號裁定准相對人供擔保700 萬元後，得就
  伊之財產於7,000 萬元範圍內為假扣押，但相對人仍認為擔保
  金額過高，未於30日內聲請執行，而再於99年8月6日聲請臺灣
  台北地方法院聲請假扣押裁定，該院認為相對人曾二度聲請假
  扣押裁定獲准後，久不執行，與保全目的有違，應無保全之必
  要性，以99年度家全字第79號裁定駁回相對人之聲請，故相對
  人另向原法院聲請假扣押裁定，應無保全之必要，原裁定違反
  強制執行法第132條第3項規定；(二)相對人提起離婚之訴，所主
  張之離婚事由均無理由，則相對人主張之夫妻剩餘財產分配請
  求權欠缺保全之必要；(三)伊並未張貼出售不動產廣告，伊撤銷
  移轉現值申報，亦可證明伊不欲處分財產，故伊並無準備處分
  財產，以規避夫妻剩餘財產分配情事；(四)伊催請相對人及兒子
  出面辦理不動產出售事宜，係因該不動產均借名登記兒子及相
  對人名下，其等拒絕配合辦理，伊不可能處分該財產以規避夫
  妻剩餘財產分配等語。
二按債權人就金錢請求或得易為金錢請求之請求，欲保全強制執
  行者，得聲請假扣押；又假扣押，非有日後不能強制執行或甚
  難執行之虞者，不得為之；又請求及假扣押之原因應釋明之；
  前項釋明如有不足，而債權人陳明願供擔保或法院認為適當者
  ，法院得定相當之擔保，命供擔保後為假扣押，民事訴訟法第
  522條第1項、第523條第1項、第526條第1項、第2 項分別定有
  明文。依上開規定可知，債權人聲請假扣押，應就其請求及假
  扣押之原因加以釋明，該項釋明如有不足，而債權人陳明願供
  擔保或法院認為適當者，法院得定相當之擔保，命供擔保後為
  假扣押。所謂釋明，係指當事人提出之證據，僅使法院生薄弱
  之心證，相信其主張大概如此者即可，而釋明事實上主張，得
  用可使法院信其主張為真實之一切證據。
三查相對人於99年8 月31日向原法院聲請假扣押，主張：伊與抗
  告人為夫妻，因抗告人自96年間起對伊為不堪同居之虐待，經
  伊於99年7月9日向原法院訴請離婚，及依民法第1030條之1第1
  項規定，給付68,934,887元之夫妻剩餘財產差額給伊，詎抗告
  人委託仲介業者出售其所有房屋，並於98年間辦理將其所有台
  北縣瑞芳鎮○○○段坑子內小段2-2、9、14-1地號、同段魚
  坑小段374、389、393 地號土地移轉登記予第三人之手續，及
  於99年1 月間委由蔡欽源律師發函通知其子王豐壽，謂其已將
  借用伊等名義登記之台北市○○○路○段229號房地出售陳逢時
  ，請求伊等配合辦理過戶，另通知伊及其子王豐壽等8 人，謂
  其已將借用伊等名義登記之台北市○○路○段182號房地出售陳
  逢時，請求伊等配合辦理過戶云云，此外抗告人於95年間有來
  自新光金融控股股份有限公司等之所得，於97年間已不存在，
  又抗告人於93年至95年間在合作金庫銀行、永豐商業銀行、中
  國信託商業銀行、中華商業銀行、台北富邦銀行、瑞士銀行有
  鉅額存款，但其陸續提領，已所剩無幾，足證抗告人處分或隱
  匿其財產，致伊將來行使夫妻剩餘財產分配請求權，有不能強
  制執行或甚難執行之虞等語，業據相對人提出起訴狀、戶籍謄
  本、照片、原法院96年度家護字第545號通常保護令事件97年1
  月7日筆錄、通常保護令、臺灣台北地方法院檢察署97 年度偵
  字第692 號不起訴處分書、承諾書、存證信函、財產歸屬資料
  清單、合作金庫銀行中山分行函、永豐商業銀行中山分行函、
  中國信託商業銀行函、匯豐（台灣）商業銀行函、台北富邦銀
  行雙連分行函、瑞士商瑞士銀行台北分行函（原法院卷第14至
  63頁；本院卷第60至76頁）以為釋明，縱認該釋明尚有不足，
  惟相對人陳明願供擔保以補釋明之不足，揆諸首揭說明，法院
  自得定相當之擔保，准相對人供擔保後為假扣押。
四抗告人主張：相對人曾執同一理由，聲請臺灣台北地方法院核
  發99年度家全字第54號、99年度家全字第65號裁定准予假扣押
  ，但相對人認為擔保金額過高而未於30日內聲請執行，嗣相對
  人再向該院聲請假扣押裁定，該院以相對人曾二度聲請假扣押
  裁定獲准，久不執行，其主張之請求應無保全必要為由，以99
  年度家全字第79號裁定駁回相對人之聲請等語，固提出裁定書
  、聲請狀為證（本院卷第20至29頁），惟本院無須受台灣台北
  地方法院99年度家全字第79號裁定結果拘束，且相對人因擔保
  金額過高，而未於30日法定期間內聲請執行，僅可推論相對人
  尚需時日籌措擔保金，難謂相對人之請求無保全必要，何況相
  對人就假扣押原因已提出釋明，並願供擔保以補釋明之不足，
  法院自不得徒以上開情節，否定相對人所主張之假扣押請求有
  保全必要。
五抗告人主張：相對人提起離婚之訴，所主張之離婚事由均無理
  由，其不得行使夫妻剩餘財產差額分配請求權云云，乃應待本
  案解決之問題，於本件假扣押裁定事件無審酌餘地，抗告人據
  以對原裁定聲明不服，不能認為有理由。
六綜上，相對人聲請假扣押，並無不合。原法院依民事訴訟法第
  526條第4項規定，定相當擔保金額後，裁定准予假扣押，並無
  違誤。抗告意旨指摘原裁定不當，求予廢棄，為無理由。
七據上論結，本件抗告為無理由，裁定如主文。
中    華    民    國    99    年    12    月    16    日
                    民事第四庭
                        審判長法  官  張劍男
                              法  官  彭昭芬
                              法  官  翁昭蓉
正本係照原本作成。
本裁定除以適用法規顯有錯誤為理由外，不得再抗告。如提起再
抗告，應於收受後10日內委任律師為代理人向本院提出再抗告狀
。並繳納再抗告費新台幣１千元。
中    華    民    國    99    年    12    月    20    日
                              書記官  張淑芬

司法院資訊處製作；財團法人民間司法改革基金會備份。
